【裁判字號】    95,交上易,135
【裁判日期】    950829
【裁判案由】    過失致死
【裁判全文】
臺灣高等法院刑事判決               95年度交上易字第135號
上  訴  人  台灣士林地方法院檢察署檢察官
被      告  甲○○
上列上訴人因被告過失致死案件，不服臺灣士林地方法院94年度
交易字第352號，中華民國95年3月15日第一審判決（起訴案號：
臺灣士林地方法院檢察署94年度偵字第8260號、第10804號），
提起上訴，本院判決如下：
    主  文
原判決撤銷。
甲○○因過失致人於死，處有期徒刑柒月。
    事  實
一、甲○○於民國94年6月27日晚上10時30分，駕駛車牌號碼DQ-
    3108號自用小客車，沿著台北市○○○路北往南行駛，欲至
    台灣電力股份有限公司台北區營業處（下稱台電台北營業處
    ）上夜班，行至劃設分向限制線雙向二車道之台北市○○○
    路○段380號前時，本應注意汽車行駛在劃有分向限制線之雙
    向二車道時，不得駛入來車道，當時雖為晚上10時30分，但
    天候晴，夜間有照明，路面乾燥、無缺陷及障礙物，視距良
    好，依當時情形並無不能注意之情事，為貪圖便捷進入馬路
    對面之台電台北營業處，竟跨越分向限制線之雙黃線違規左
    轉，駛入來車道，其車頭適撞擊沿中山北路南往北行駛，由
    陳翔迪所騎乘之車牌號碼CKX-781號重型機車車頭，陳翔迪
    因而人車倒地，受有嚴重頭部外傷併蜘蛛網膜下出血、頸椎
    骨折、肺挫傷、右股骨骨折、肢體多處擦挫傷等傷害，經送
    醫急救，仍於94年6月29日晚間7時50分許，因顱內出血不治
    死亡。甲○○於肇事後，員警到場處理尚不知肇事者之前，
    向到場處理之警員承認其為肇事人，並接受裁判。
二、案經甲○○自首及被害人陳翔迪之父母乙○○、丙○○訴由
    台北市政府警察局士林分局報告台灣士林地方法院檢察署檢
    察官偵查起訴。
    理  由
一、上揭事實，業據被告甲○○於警、偵訊、原審及本院審理時
    坦承不諱，並有車禍現場圖、交通事故補充資料表、道路交
    通事故調查報告表、現場照片在卷可稽，此車禍造成被害人
    陳翔迪受有嚴重頭部外傷併蜘蛛網膜下出血、頸椎骨折、肺
    挫傷、右股骨骨折、肢體多處擦挫傷等傷害，經送醫急救，
    因顱內出血不治死亡，亦有檢察官勘驗筆錄、台灣士林地方
    法院檢察署相驗屍體證明書、驗斷書、新光吳火獅紀念醫院
    診斷證明書附卷可考。按汽車在劃有分向限制線之雙向二車
    道行駛時，駕駛人不得駛入來車之車道內，行為時道路交通
    安全規則第97條第2款定有明文，被告駕車依法即負有前開
    注意義務，雖案發時為晚上10時30分許，但天候晴，夜間有
    照明，且路面乾燥、無缺陷及障礙物，視距良好，此有道路
    交通事故調查報告表在卷可按，並無致被告不能注意之情事
    ，詎其竟疏未注意，跨越分向之雙黃線駛入來車道，致生
    本件車禍，其有過失至明。又被害人因此次車禍受有上開傷
    勢，經送醫仍因顱內出血不治死亡，被告之過失與被害人死
    亡間顯有相當因果關係，被告自應負過失致死罪責。
二、告訴人即被害人陳翔迪之父母乙○○、丙○○請求檢察官上
    訴意旨稱：被告明知駕駛機動車輛應遵行標誌、標線、號誌
    行駛，不得任意跨越雙黃線侵入來向車道及在上開路段不得
    違規左轉、超速駕駛，竟貪圖一時之便，違規行駛來車之車
    道並左轉，被告行為可能發生車禍致人死亡之結果，知之甚
    明，仍執意為之，被告顯有殺人之故意云云。然查被告與被
    害人素不相識，復無怨隙，並無殺被害人之動機，又細觀告
    訴人乙○○、丙○○所提出台電台北營業處門口錄影機所錄
    光碟之翻拍照片，亦無法證明被告有殺害被害人之故意，被
    告僅因貪圖捷徑致肇事致被害人於死，洵無何殺人之犯意，
    告訴人此部分指訴，尚缺憑據，附此敘明。本件過失致死事
    證已明，被告犯行洵堪認定，應依法論科。
三、核被告所為，係犯刑法第276條第1項之過失致死罪。被告行
    為後，刑法施行法增訂第1條之1：「中華民國94年1月7日刑
    法修正施行後，刑法分則編所定罰金之貨幣單位為新台幣。
    94年1月7日刑法修正時，刑法分則編未修正之條文定有罰金
    者，自94年1月7日刑法修正施行後，就其所定數額提高為30
    倍。但72年6月26日至94年1月7日新增或修正之條文，就其
    所定數額提高為3倍。」並於95年7月1日施行。刑法第276條
    第1項之罰金刑部分，因上開包裹式修正之規定，應認亦隨
    同修正；惟比較新舊法，對被告並無利或不利，依刑法第2
    條第1項規定，適用行為時刑法第276條第1項規定論罪。又
    被告於肇事後，犯罪未被發現前，即主動向到場處理之員警
    承認肇事而受裁判，有台北市○○○○○道路交通事故肇事
    人自首情形紀錄表在卷可徵，合於自首要件。按刑法第62條
    自首之規定，於被告行為時，係「應」減輕其刑，被告行為
    後裁判時，修正為得減輕其刑，比較新舊法，以行為時之刑
    法第62條自首減刑之規定對被告較為有利，依刑法第2條第1
    項前段規定，應適用行為時刑法第62條之規定減輕其刑。
四、原審以被告事證明確，予以論罪科刑，固非無見，惟被告犯
    罪後始終未獲得被害人家屬諒解，而其過失情節非輕，原審
    量處有期徒刑6月，並諭知易科罰金之折算標準，量刑洵屬
    不當，檢察官據告訴人請求提起上訴，為有理由，爰將原判
    決撤銷改判。爰審酌被告過失之情節，造成被害人死亡，暨
    其犯罪後坦承犯行，態度良好等一切情狀，量處有期徒刑7
    月，以示懲儆。
據上論斷，應依刑事訴訟法第369條第1項前段、第364條、第299
條第1項前段、刑法第2條第1項前段、行為時刑法第276條第1項
、第62條前段、修正前罰金罰鍰提高標準條例第1條前段，判決
如主文。
本案經檢察官柯麗鈴到庭執行職務。
中    華    民    國    95    年     8    月    29    日
                  刑事第十三庭審判長法  官  曾德水
                                    法  官  莊清銘
                                    法  官  杜惠錦
以上正本證明與原本無異。
不得上訴。
                                    書記官  楊秋鈴
中    華    民    國    95    年    8     月    30    日
附錄：本案論罪科刑法條全文
刑法第276條第1項


司法院資訊處製作；財團法人民間司法改革基金會備份。
